臺灣臺中地方法院刑事判決
111年度訴字第452號
公  訴  人  臺灣臺中地方檢察署檢察官
被      告  許淑琴


            羅紫茵




上二人共同
選任辯護人  洪崇欽律師
上列被告等因偽造文書案件，經檢察官提起公訴（110 年度偵字
第40645 號），被告於準備程序中就被訴事實為有罪之陳述，經
本院告知簡式審判程序之意旨，並聽取檢察官、被告、辯護人之
意見後，本院合議庭裁定由受命法官獨任進行簡式審判程序，判
決如下：
    主    文
許淑琴犯如附表編號1 至10「主文」欄所示之罪，各處如附表編
號1 至10「主文」欄所示之刑，應執行有期徒刑拾壹月，如易科
罰金，以新臺幣壹仟元折算壹日。緩刑貳年，並應接受臺灣臺中
地方檢察署主辦之法治教育課程肆場次；緩刑期間付保護管束。
羅紫茵犯如附表編號1 至10「主文」欄所示之罪，各處如附表編
號1 至10「主文」欄所示之刑，應執行有期徒刑拾壹月，如易科
罰金，以新臺幣壹仟元折算壹日。緩刑貳年，並應接受臺灣臺中
地方檢察署主辦之法治教育課程肆場次；緩刑期間付保護管束。
　　犯罪事實
一、許淑琴前為臺中市○○區○○○路000 號之私立豐盛老人長期照
    顧中心（下稱豐盛照顧中心）之負責人，且具護理人員資格
    ，羅紫茵則為許淑琴聘僱之照顧服務人員。許淑琴、羅紫茵
    均明知如附表所示之豐盛照顧中心護理人員，於豐盛照顧中
    心任職時均由豐盛照顧中心刻印個人印章放置在護理站櫃臺
    供工作上使用，且豐盛照顧中心護理人員未值班時或離職後
    未將印章帶走，而附表所示護理人員於附表「住民紀錄文書
    種類及時間」欄所示時間並未值班或已離職，竟共同基於偽
    造私文書之犯意聯絡，由許淑琴指示不具護理人員資格之羅
    紫茵進行如附表所示之護理行為後，羅紫茵復依許淑琴所言
    在未得該等護理人員同意或授權之情況下，拿取已離職或未
    當班之該等護理人員放在護理站櫃臺之印章，而分別盜蓋在
    如附表「住民紀錄文書種類及時間」欄所示文書上，以表示
    如附表所示護理行為係由該等護理人員所執行，而偽造私文
    書，足生損害於如附表所示護理人員之權益及其等為護理業
    務紀錄之正確性。嗣因豐盛照顧中心其他護理人員向臺中市
    政府社會局檢舉，經臺中市政府社會局函轉臺中市政府衛生
    局卓處，臺中市政府衛生局乃函請臺灣臺中地方檢察署偵辦
    ，始悉上情。
二、案經臺中市政府衛生局函請臺灣臺中地方檢察署檢察官偵查
    起訴。
    理    由
壹、程序事項
　　被告許淑琴、羅紫茵於準備程序中，先就上開犯罪事實為有
    罪之陳述，且所犯係死刑、無期徒刑或最輕本刑為3 年以上
    有期徒刑以外之罪，亦非高等法院管轄之第一審案件，經本
    院告知簡式審判程序之旨，並聽取檢察官、被告許淑琴、羅
    紫茵及其等辯護人之意見後，依刑事訴訟法第273 條之1  
    第1 項規定，經合議庭裁定由受命法官獨任進行簡式審判程
    序。是本案之證據調查，依同法第273 條之2 規定，不受同
    法第159 條第1 項、第161 條之2 、第161 條之3 、第163 
     條之1 及第164 條至第170 條規定之限制，就以下所引傳
    聞證據之適格性，爰不再予逐一審究論述，合先敘明。
貳、實體認定之依據
一、上開犯罪事實，業經被告許淑琴、羅紫茵於本院準備程序及
    審理中均坦承不諱（本院卷第59至65、69至76頁），核與證
    人即被害人王藜燕、謝韻薇、羅敏瑄於偵訊時所證述之情節
    大致相符（他卷第133 至141 頁），並有臺中市政府衛生局
    110 年6 月8 日函暨其附件、被告許淑琴手寫信件、豐盛照
    顧中心胰島素注射部位/血糖値登記表、豐盛照顧中心排班
    表工作人員名冊、豐盛照顧中心護理日誌、豐盛照顧中心護
    理紀錄單、被告許淑琴之陳述意見書、證人羅敏瑄、謝韻薇
    、王藜燕之陳述意見書、中央健康保險署中區業務組保險對
    象加保紀錄明細表、臺中市政府衛生局110 年9 月1 日函暨
    其附件等件在卷可稽（他卷第3 至15、17、19至29、31、33
    、35至40、41至57、59至63、65、67至73、75至79、81至83
    、85、101 至111 頁），足認被告許淑琴、羅紫茵之自白與
    事實相符，洵堪採為論罪科刑之依據。
二、又依被告許淑琴、羅紫茵於本院準備程序中所述（本院卷第
    63頁），被告許淑琴、羅紫茵均明知豐盛照顧中心為如附表
    所示護理人員所刻印之個人印章，僅該等護理人員為豐盛照
    顧中心之住民執行護理行為時得以使用，卻未徵得其等同意
    或授權，被告許淑琴即指示被告羅紫茵持該等印章盜蓋在如
    附表「住民紀錄文書種類及時間」欄所示文書上，復與文書
    上其他內容相結合後，顯足以表示係如附表所示護理人員進
    行該等護理行為之意，自係偽造私文書之行為無疑，且足生
    損害於如附表所示護理人員之權益及其等為護理業務紀錄之
    正確性。
三、綜上，本案事證明確，被告許淑琴、羅紫茵上開犯行，均堪
    認定，應依法論科。
參、論罪科刑
一、核被告許淑琴、羅紫茵就附表編號1 至10部分所為，均係犯
    刑法第210 條之偽造私文書罪。
二、又被告許淑琴、羅紫茵在如附表「住民紀錄文書種類及時間
    」欄所示文書上，盜蓋如附表所示護理人員印章之部分行為
    ，均為其等偽造私文書之階段行為，而不另論罪。
三、另按盜用印章與盜用印文為不同之犯罪態樣，盜取他人之印
    章持以蓋用，當然產生該印章之印文，只成立盜用印章罪，
    不應再論以盜用印文罪，亦非盜用印章行為為盜用印文行為
    所吸收（最高法院86年台上字第3295號判例意旨參照，而依
    108 年1 月4 日修正公布之法院組織法增訂大法庭相關條文
    ，自同年7 月4 日起施行，其中第57條之1 第2 項規定，最
    高法院未經停止適用之判例，其效力雖與最高法院一般個案
    裁判相同，惟其已往具有如同命令位階之法規範效力，倘未
    經最高法院大法庭就個案事實相同之法律見解作成裁定前，
    仍屬最高法院一致之見解），依前開所述，如附表「住民紀
    錄文書種類及時間」欄所示文書上所蓋用如附表所示護理人
    員之印章，乃該等護理人員原有之印章，故被告許淑琴、羅
    紫茵上述盜蓋印章之舉即與盜用印文犯行無涉，併予敘明。
四、復觀附表編號1 所示護理紀錄單所示內容，可知被告羅紫茵
    依被告許淑琴指示於107 年7 月1 日下午4 時許進行護理行
    為後，即擅持被害人羅敏瑄之印章在該張護理紀錄單上盜蓋
    2 次，足徵被告許淑琴、羅紫茵均係基於單一犯意，於密接
    之時間內，接續實施同一構成要件，並侵害同一法益，依一
    般社會健全觀念，各行為之獨立性極為薄弱，實難割裂為數
    個獨立犯罪行為各別評價，應認僅屬單一犯罪決意之數個舉
    動接續實行，論以接續犯之一罪。
五、被告許淑琴、羅紫茵係各以自己共同犯罪之意思，在犯意聯
    絡下，為前述如附表編號1 至10所示偽造私文書之犯行，應
    就其等參與犯行所生之全部犯罪結果共同負責，均論以共同
    正犯。
六、第按並非所有反覆或繼續實行之行為，皆一律可認為包括之
    一罪，僅受一次評價，仍須從行為人主觀上是否自始即具有
    單一或概括之犯意，以及客觀上行為之時空關係是否密切銜
    接，並依社會通常健全觀念，認屬包括之一罪為合理適當者
    ，始足以當之，否則仍應依實質競合關係予以併合處罰（最
    高法院107 年度台上字第4868號判決意旨參照）。被告許淑
    琴、羅紫茵所為如附表編號1 至10所示各次偽造私文書犯行
    ，其犯罪時間、處所皆有相當間隔，並非同時同地以一行為
    犯之，當不得僅因其等犯罪手法雷同，即籠統論以接續犯之
    一罪，否則即係忽略其等主觀犯意之差別、如附表所示護理
    人員之法益有異，而無法全面、充分評價被告許淑琴、羅紫
    茵之違法情節。是被告許淑琴、羅紫茵上開各自所涉10次偽
    造私文書犯行均係犯意各別，行為互殊，應予分論併罰。 
    公訴意旨主張應以被害人之人數認定罪數，即以被告許淑琴
    、羅紫茵分別侵害被害人王藜燕、謝韻薇、羅敏瑄3 人之法
    益為由，認應各自論以3 罪，所持法律見解，容非允洽，無
    以憑採。
七、爰以行為人之責任為基礎，審酌被告許淑琴、羅紫茵為前述
    偽造私文書犯行，而使閱讀如附表「住民紀錄文書種類及時
    間」欄所示文書者可能誤認該等護理行為係如附表所示護理
    人員所為，要屬不該；並考量被告許淑琴、羅紫茵於本院審
    理期間坦承犯行之犯後態度，及被告許淑琴、羅紫茵已獲得
    被害人王藜燕之諒解乙情，此觀被害人王藜燕於本院審理時
    表示：我覺得被告許淑琴、羅紫茵應該是無心之過，我願意
    原諒她們等語即明（本院卷第75頁）；參以，被告許淑琴、
    羅紫茵此前均無不法行為經法院論罪科刑之情，有臺灣高等
    法院被告前案紀錄表存卷可按（本院卷第89至91頁）；兼衡
    被告許淑琴、羅紫茵於本院審理中自述之智識程度、生活狀
    況（本院卷第74、75頁），暨其等犯罪之動機、目的、手段
    等一切情狀，分別量處如主文欄所示之刑暨定其等應執行刑
    ，並均諭知易科罰金之折算標準。
八、再者，被告許淑琴、羅紫茵前皆未曾因故意犯罪受有期徒刑
    以上刑之宣告，有上揭臺灣高等法院被告前案紀錄表存卷可
    查，其等僅因一時失慮，致涉犯本案罪行，被告許淑琴、羅
    紫茵經此偵、審程序及科刑之宣告，當知所警惕，而無再犯
    之虞，是本院認對被告許淑琴、羅紫茵所宣告之刑均以暫不
    執行為適當，爰依刑法第74條第1 項第1 款規定，均諭知緩
    刑2 年，以啟自新。另本院為使被告許淑琴、羅紫茵能於本
    案中深切記取教訓，避免其等再度犯罪，強化其等法治之觀
    念，併依刑法第74條第2 項第8 款規定，諭知被告許淑琴、
    羅紫茵均應接受臺灣臺中地方檢察署主辦之法治教育課程4 
     場次，且依刑法第93條第1 項第2 款規定，均應於緩刑期
    間付保護管束；倘被告許淑琴、羅紫茵於本案緩刑期間，違
    反上開所定負擔，且情節重大，足認有執行刑罰之必要，檢
    察官得依刑法第75條之1 第1 項第4 款規定，聲請撤銷緩刑
    之宣告，執行宣告刑。
肆、沒收
一、末按刑法第219條規定：偽造之印文或署押，不問屬於犯人
    與否，沒收之。係採絕對義務沒收，凡偽造之印文或署押，
    除已證明滅失者外，不論是否屬於犯人所有或有無搜獲扣案
    ，均應依法宣告沒收。又盜用他人真印章所蓋之印文，並非
    偽造印章之印文，不在刑法第219條所定必須沒收之列（最
    高法院109 年度台上字第481 號判決意旨參照）。被告許淑
    琴、羅紫茵在附表「住民紀錄文書種類及時間」欄所示文書
    上所蓋用如附表所示護理人員之印章，乃豐盛照顧中心為該
    等護理人員所刻印，而供其等在工作時使用乙節，業如前述
    ，是該等文書上「王藜燕」、「謝韻薇」、「羅敏瑄」之印
    文，均非偽造印章之印文，故不得宣告沒收；公訴意旨請求
    沒收該等印文，於法不合，難認可採。
二、至未扣案之如附表「住民紀錄文書種類及時間」欄所示文書
    ，雖係被告許淑琴、羅紫茵為附表編號1 至10所示犯行所生
    之物，然該等文書係由豐盛照顧中心所留存，且被告許淑琴
    已非豐盛照顧中心之負責人，堪認該等文書皆非被告許淑琴
    、羅紫茵所有之物，亦非違禁物，是均無從宣告沒收。
據上論斷，應依刑事訴訟法第273 條之1 第1 項、第299 條第1 
項前段，刑法第28條、第210 條、第41條第1 項前段、第8 項、
第51條第5 款、第74條第1 項第1 款、第2 項第8 款、第93條第
1 項第2 款，判決如主文。
本案經檢察官徐雪萍提起公訴，檢察官李濂到庭執行職務。
中　　華　　民　　國 　111　　年　  4 　 月　　 18　　日
                  刑事第四庭　法　官  劉依伶
以上正本證明與原本無異。
如不服本判決應於收受送達後20日內向本院提出上訴書狀，並應
敘述具體理由；其未敘述上訴之理由者，應於上訴期間屆滿後20
日內向本院補提理由書（均須按他造當事人之人數附繕本）「切
勿逕送上級法院」。
告訴人或被害人如不服判決，應備理由具狀向檢察官請求上訴，
上訴期間之計算，以檢察官收受判決正本之日起算。
　　　　                      書記官  盧弈捷  
中　　華　　民　　國　　111 　年　　4 　　月　　19　　日
附錄本案論罪科刑法條：
中華民國刑法第210條
（偽造變造私文書罪）
偽造、變造私文書，足以生損害於公眾或他人者，處5年以下有
期徒刑。
附表：
編號 護理人員 住民紀錄文書種類及時間（民國） 盜蓋印文數量  　　　　　主文 1  羅敏瑄 陳合來107年7月1日護理紀錄單（詳他卷第45頁） 2枚 許淑琴共同犯偽造私文書罪，處有期徒刑貳月，如易科罰金，以新臺幣壹仟元折算壹日。 羅紫茵共同犯偽造私文書罪，處有期徒刑貳月，如易科罰金，以新臺幣壹仟元折算壹日。 2  陳合來107年9月7日護理紀錄單（詳他卷第47頁） 1枚 許淑琴共同犯偽造私文書罪，處有期徒刑貳月，如易科罰金，以新臺幣壹仟元折算壹日。 羅紫茵共同犯偽造私文書罪，處有期徒刑貳月，如易科罰金，以新臺幣壹仟元折算壹日。 3  江森仁108年6月4日護理紀錄單（詳他卷第57頁） 1枚 許淑琴共同犯偽造私文書罪，處有期徒刑貳月，如易科罰金，以新臺幣壹仟元折算壹日。 羅紫茵共同犯偽造私文書罪，處有期徒刑貳月，如易科罰金，以新臺幣壹仟元折算壹日。 4 王藜燕 江強俊108年7月8日護理紀錄單（詳他卷第41頁） 1枚 許淑琴共同犯偽造私文書罪，處有期徒刑貳月，如易科罰金，以新臺幣壹仟元折算壹日。 羅紫茵共同犯偽造私文書罪，處有期徒刑貳月，如易科罰金，以新臺幣壹仟元折算壹日。 5  江強俊108年7月16日護理紀錄單（詳他卷第41頁） 1枚 許淑琴共同犯偽造私文書罪，處有期徒刑貳月，如易科罰金，以新臺幣壹仟元折算壹日。 羅紫茵共同犯偽造私文書罪，處有期徒刑貳月，如易科罰金，以新臺幣壹仟元折算壹日。 6  江強俊108年7月23日護理紀錄單（詳他卷第41頁） 1枚 許淑琴共同犯偽造私文書罪，處有期徒刑貳月，如易科罰金，以新臺幣壹仟元折算壹日。 羅紫茵共同犯偽造私文書罪，處有期徒刑貳月，如易科罰金，以新臺幣壹仟元折算壹日。 7  江強俊108年8月1日護理紀錄單（詳他卷第41頁） 1枚 許淑琴共同犯偽造私文書罪，處有期徒刑貳月，如易科罰金，以新臺幣壹仟元折算壹日。 羅紫茵共同犯偽造私文書罪，處有期徒刑貳月，如易科罰金，以新臺幣壹仟元折算壹日。 8  張福田108年8月3日護理紀錄單（詳他卷第49頁） 1枚 許淑琴共同犯偽造私文書罪，處有期徒刑貳月，如易科罰金，以新臺幣壹仟元折算壹日。 羅紫茵共同犯偽造私文書罪，處有期徒刑貳月，如易科罰金，以新臺幣壹仟元折算壹日。 9  謝韻薇 江珠109年9月26日胰島素注射部位/血糖值登記表6AM欄位（詳他卷第25頁） 1枚 許淑琴共同犯偽造私文書罪，處有期徒刑貳月，如易科罰金，以新臺幣壹仟元折算壹日。 羅紫茵共同犯偽造私文書罪，處有期徒刑貳月，如易科罰金，以新臺幣壹仟元折算壹日。 10  江珠109年9月22日胰島素注射部位/血糖值登記表6AM欄位（詳他卷第25頁） 1枚 許淑琴共同犯偽造私文書罪，處有期徒刑貳月，如易科罰金，以新臺幣壹仟元折算壹日。 羅紫茵共同犯偽造私文書罪，處有期徒刑貳月，如易科罰金，以新臺幣壹仟元折算壹日。